臺灣高雄地方法院刑事判決
110年度交簡上字第172號
上  訴  人  
即  被  告  陳俊安


上列上訴人即被告因過失傷害案件，不服本院高雄簡易庭民國11
0年11月2日110年度交簡字第2323號第一審刑事簡易判決（起訴
案號：110年度偵字第5612號），提起上訴，本院管轄之第二審
合議庭判決如下：
    主  文
原判決撤銷。
陳俊安犯過失傷害罪，處拘役伍拾日，如易科罰金，以新臺幣壹
仟元折算壹日。
    事  實
一、陳俊安考領有普通大貨車駕駛執照，其於民國109年10月2日
    9時2分許，駕駛車牌號碼000-0000號自用小客貨車，沿高雄
    市新興區南華路由北往南方向行駛，行經南華路與河南一路
    之無號誌交叉路口時，本應注意行經無號誌之交岔路口應減
    速慢行，做隨時停車之準備，且車道數相同時，左方車應禮
    讓右方車先行，而依當時天候晴、日間自然光線、柏油路面
    乾燥、無缺陷、無障礙物，視距良好等情，客觀上並無不能
    注意之情事，竟疏未注意，未減速慢行，且未注意禮讓右方
    車先行，即貿然直行進入上開路口，適有陳清正騎乘車牌號
    碼000-000號普通重型機車，沿河南一路由西往東方向行駛
    至上開路口，兩車遂發生碰撞，致陳清正人車倒地，並受有
    左下肢多處擦挫傷、左下腰臀部、左髖關節挫傷之傷害。嗣
    陳俊安於肇事後留在現場，在未經有偵查權之機關或公務員
    發覺為犯嫌前，向前往現場處理之警員承認肇事，自首而願
    接受裁判。
二、案經陳清正訴由高雄市政府警察局新興分局報告臺灣高雄地
    方檢察署檢察官偵查起訴。
    理  由
一、證據能力部分本判決下開所引具有傳聞證據性質之證據資料
    ，經當事人於本院審判期日同意為證據使用，是其縱無刑事
    訴訟法第159條之1至第159條之4或其他傳聞法則例外之情形
    ，亦經本院審酌該證據作成之情況，既無違法取得情事，復
    無證明力明顯過低等情形，以之作為證據為適當，應認為均
    有證據能力。
二、認定事實所憑之證據及理由
   ㈠上開犯罪事實，業據被告陳俊安坦承不諱，核與證人即告訴
     人陳清正證述相符，並有高雄市政府警察局新興分局道路
     交通事故現場圖、道路交通事故調查報告表㈠、㈡-1、高雄
     市政府警察局交通警察大隊新興交通分隊道路交通事故談
     話紀錄表、高雄市政府警察局道路交通事故肇事人自首情
     形紀錄表、道路交通事故初步分析研判表、車輛詳細資料
     報表、孫銘謙骨科外科診所診斷證明書、大愛中醫診所診
     斷證明書、監視器光碟、監視器擷取畫面及照片、本院勘
     驗路口監視器之勘驗筆錄等件在卷可稽，足認被告之任意
     性自白與事實相符，堪以採信。
  ㈡按汽車行經無號誌之交岔路口，應減速慢行，作隨時停車之
    準備，且車道數相同時，同為直行車者，左方車應暫停讓右
    方車先行，道路交通安全規則第93條第1項第2款、第102條
    第1項第2款分別定有明文。查被告考領有普通大貨車駕駛執
    照，有證號查詢汽車駕駛人資料在卷可稽，其對於上開規定
    自應知之甚詳，而本件事故發生時，天候晴、日間自然光線
    、柏油路面乾燥、無缺陷、無障礙物，視距良好等情，有道
    路交通事故調查報告表㈠在卷可查，又無不能注意之情事，
    則被告違反上開規定，行經無號誌交叉路口未減速慢行，做
    隨時停車之準備，且未讓屬右方車之告訴人先行，而肇致本
    件車禍事故，對本件車禍事故之發生自有過失，又告訴人因
    本件車禍受有上開傷害，業如前述，則被告上開過失行為與
    告訴人所受傷害間，顯有相當因果關係存在。
  ㈢綜上所述，本案事證明確，被告犯行洵堪認定，應依法論科
    。
三、論罪科刑
  ㈠核被告所為，係犯刑法第284條前段之過失傷害罪。另查被告
    所考領之普通大貨車駕駛執照，有效期限至106年2月15日止
    ，被告於該駕駛執照有效日期屆滿後，至本案發生前，未換
    發新駕駛執照乙情，有上開證號查詢汽車駕駛人資料在卷可
    佐，惟按道路交通安全規則第52條第8項於102年6月11日業
    將原「汽車駕駛執照逾期未換發新照者，不得駕駛汽車」之
    規定刪除，並將同條項前段更訂為：「自中華民國102年7月
    1日起，新領或已領有之各類普通駕駛執照，除第4項及第5
    項規定情形外，免再依第1項前段規定期間申請換發；其已
    領有之駕駛執照有效期間屆滿後，仍屬有效，並得免換發之
    」，可知被告於本案行為時所持駕駛執照仍屬有效，併此敘
    明。
  ㈡刑罰減輕事由
　　被告於肇事後留在現場，在未經有偵查權之機關或公務員發
    覺為犯嫌前，向前往現場處理之警員承認肇事，自首而願接
    受裁判乙節，有高雄市政府警察局道路交通事故肇事人自首
    情形紀錄表在卷可查，足認被告在其過失傷害犯行未被發覺
    之前，即主動向處理員警自首而接受裁判，已符合自首要件
    ，爰依刑法第62條前段規定，減輕其刑。
  ㈢撤銷原判決之理由
    被告上訴意旨略謂：伊已經與告訴人達成調解，希望從輕量
    刑等語。而原判決認被告上開犯行事證明確，予以論罪科刑
    ，固非無見。惟按刑事審判旨在實現刑罰權之分配正義，故
    法院對於有罪被告之科刑，應符合罰刑相當之原則，使輕重
    得宜，罰當其罪，此所以刑法第57條明定科刑時，應以行為
    人之責任為基礎，並審酌一切情狀，尤應注意該條所列10款
    事項，以為科刑輕重之標準。經查，被告於本院第二審審理
    中業與告訴人達成調解並履行賠償完畢，告訴人亦請求本院
    給予被告從輕量刑之判決等情，有本院調解筆錄、被告匯款
    單據、保險理賠資料、告訴人刑事陳述狀等件可佐。足認被
    告犯後已有積極彌補自身所造成之損害，此為原審判決時所
    未能審酌，容有未臻妥適之處。被告上訴請求從輕量刑，尚
    非無由，應由本院撤銷改判。
  ㈣爰審酌被告駕駛車輛疏未遵守道路交通安全規則，因而肇致
    本件事故致告訴人受有上揭傷害，造成告訴人之身體及精神
    上之痛苦，所為實有不該。且被告前於103年間已有酒後駕
    車、肇事逃逸之犯罪紀錄，有臺灣高等法院被告前案紀錄表
    可查，均屬危害道路交通安全之犯罪，被告於本案再涉交通
    相關犯罪，益徵其未能記取前案教訓，安全駕駛之觀念不佳
    ，亦應譴責。惟念其犯後坦承犯行，態度尚可，並考量被告
    於本院第二審程序已與告訴人達成調解並履行賠償完畢，有
    如前述，稍彌補其犯罪所生之損害，兼衡其智識程度、生活
    與家庭經濟狀況、告訴人所受傷勢程度等一切情狀，量處如
    主文所示之刑及易科罰金之折算標準。
  ㈤本件不予緩刑宣告
　　被告前因犯酒後不能安全駕駛及肇事逃逸等數罪，經臺灣高
    等法院高雄分院104年度聲字第1623號裁定合併應執行有期
    徒刑7月確定，於106年1月3日易服社會勞動執行完畢等情，
    有上開前案紀錄表可查，核其前科均屬危害道路交通安全之
    犯罪，復於執行完畢5年內再犯本案同屬交通犯罪性質之過
    失傷害犯行，足見其安全駕駛觀念不佳。且被告於本院第一
    審110年11月2日宣判時，係於上開前案執行完畢後5年內，
    本不符刑法第74條第1項第2款之緩刑資格要件，嗣於本院第
    二審111年5月4日宣判時，雖距離上開執行完畢日已逾5年而
    合於緩刑資格要件，惟為避免被告刻意以延滯訴訟或拖延和
    解之訴訟手段求得緩刑，且審酌被告上開前科之罪質，認其
    再三違犯交通安全相關犯罪，本案並非偶發犯罪，自不應給
    予緩刑之宣告，附此敘明。
據上論斷，依刑事訴訟法第455條之1第1項、第3項、第369條第1
 項前段、第364條、第299條第1項前段，判決如主文。
本案經檢察官丁亦慧提起公訴，檢察官陳宗吟到庭執行職務。
中　　華　　民　　國　　111 　年　　5 　　月　　4 　　日
                  刑事第七庭    審判長法  官  林柏壽
                                      法  官  李宜穎
                                      法  官  陳力揚
以上正本證明與原本無異。
不得上訴。
中　　華　　民　　國　　111 　年　　5 　　月　　4 　　日
　　　　　　　　　　　　　　　　　　　書記官　吳采蓉
附錄本案論罪科刑法條：
刑法第284條
因過失傷害人者，處一年以下有期徒刑、拘役或十萬元以下罰金；致重傷者，處三年以下有期徒刑、拘役或三十萬元以下罰金。